【裁判字號】    99,交聲,874
【裁判日期】    990701
【裁判案由】    聲明異議
【裁判全文】
臺灣臺南地方法院交通事件裁定         99年度交聲字第874號
移送機關    交通部公路總局嘉義區監理所臺南監理站
異議人即
受處分人    甲○○
上列異議人即受處分人因違反道路交通管理處罰條例案件，對於
交通部公路總局嘉義區監理所臺南監理站民國99年6 月2 日所為
之裁決處分（處分案號：嘉監南字第裁74-S00000000號），聲明
異議，本院裁定如下：
    主  文
異議駁回。
    理  由
一、原處分意旨略以：駿成水電工程有限公司所有之車牌號碼15
    80-WQ 號自用一般小客車，經人駕駛，於民國99年4 月13日
    晚間8 時14分許，在臺南市○○路○ 段「趣味一下火鍋城」
    前，因在禁止臨時停車處所（人行道）停車，遭臺南市警察
    局交通隊員警逕行製單舉發，嗣駿成水電工程有限公司之負
    責人向移送機關即交通部公路總局嘉義區監理所臺南監理站
    主張異議人即受處分人甲○○（下稱異議人）為實際駕駛人
    ，上開違規應歸責於異議人，移送機關遂以異議人違規事實
    明確，依道路交通管理處罰條例第56條第1 項第1 款及違反
    道路交通管理事件統一裁罰標準表等規定，裁處罰鍰新臺幣
    （下同）900 元之處分。
二、本件聲明異議意旨略以：本件違規地點係在臺南市○○路○
    段趣味一下火鍋城前，違規當時該店業已停業中，南向通道
    被施工圍牆阻隔，且該處並無任何警示標語。另上開違規地
    點停放車輛頻繁，其他車輛並未見罰單，有選擇性開單之情
    ，顯失公平，因而為此聲明異議，請求撤銷原處分等語。
三、按人行道，係指為專供行人通行之騎樓、走廊及劃設供行人
    行走之地面道路與人行天橋及人行地下道，且不得臨時停車
    ，道路交通管理處罰條例第3 條第3 款、道路交通安全規則
    第111 條第1 項第1 款分別定有明文。又汽車駕駛人停車時
    ，有在禁止臨時停車處所停車者，處600 元以上1,200 元以
    下罰鍰，道路交通管理處罰條例第56條第1 項第1 款亦有明
    文。
四、經查：
(一)異議人駕駛車牌號碼1580-WQ號自用一般小客車，於99年4月
    13日晚間8 時14分許，在臺南市○○路○ 段「趣味一下火鍋
    城」前人行道上停車，經警認其有在禁止臨時停車處所（人
    行道）停車之違規行為，由臺南市警察局交通隊員警逕行製
    單舉發等情，有臺南市警察局99年4 月14日南市警交字第S0
    0000 000號舉發違反道路交通管理事件通知單1 紙及違規採
    證照片1 幀附卷可稽。
(二)異議人固以前詞置辯。惟觀之道路交通安全規則第111 條第
    1 項第1 款規定「人行道不得臨時停車」，與同條項第3 款
    規定「設有禁止臨時停車標誌、標線處所不得臨時停車」併
    列，二者性質不同，前者係以法律明文規範絕對禁止臨時停
    車處所，此種乃不待主管機關另行劃設標線或設置號誌，本
    質上即禁止臨時停車，後者為經劃設標線或設置標誌後始禁
    止臨時停車之相對禁止臨時停車處所，此際，標線、標誌之
    劃設具有創設性。而本件異議人自小客車停放於專供行人通
    行之人行道（含騎樓），為絕對禁止臨時停車之處所，不待
    主管機關劃設或設置標線、標誌或警示標語為必要，倘在人
    行道之前劃設有禁止停車之紅色實線或設置標誌或警示標語
    ，亦僅具提醒、督促駕駛人注意之作用而已，並非以有無設
    有禁止臨時停車之標線、標誌或警示標語，作為判定該人行
    道是否為禁止臨時停車處所之處罰依據。是異議人概不得諉
    以未劃設禁止臨時停車之紅色實線或其他標線即得於該處停
    車而解免其責。
(三)至於異議人另辯稱：另上開違規地點停放車輛頻繁，其他車
    輛並未見罰單，有選擇性開單之情，顯失公平云云。然參以
    憲法保障之平等權及行政程序法第6條所揭示之平等原則，
    係以合法權利為限，亦即主張平等原則之基礎事實應為合法
    ，即異議人不得以他人違規行為尚未被取締，即執以為自己
    亦可以不遵守規定之適法理由，故「不法的平等」之主張，
    並非法之所許，是縱使其他車輛於相同地點亦有違規停車之
    事情，異議人可依法向主管機關檢舉，卻非據此稱其違規停
    車行為具有免責事由。
五、綜上所述，異議人駕駛車牌號碼1580-WQ 號自用小客車，於
    上揭時、地有在禁止臨時停車處所（人行道）停車之違規事
    實，應堪認定。則移送機關依道路交通管理處罰條例第56條
    第1 項第1 款及違反道路交通管理事件統一裁罰基準表相關
    內容之規定，裁處異議人罰鍰900 元，核無違誤。本件異議
    無理由，應予駁回。
六、據上論斷，應依道路交通管理處罰條例第87條第2 項，道路
    交通案件處理辦法第19條，裁定如主文。
中    華    民    國    99    年    7     月    1     日
                        交通法庭法  官  鄭燕璘
以上正本證明與原本無異。
如不服本裁定應於送達後5日內向本院提出抗告狀。（應附繕本
）
                                書記官  蔡明峰
中    華    民    國    99    年    7     月    1     日

司法院資訊處製作；財團法人民間司法改革基金會備份。
